臺灣高等法院刑事裁定
109年度聲再字第497號
再審聲請人
即受判決人  鄧淑富


上列再審聲請人即受判決人因妨害名譽案件，對於本院109年度
上易字第1320號，中華民國109年8月27日第二審確定判決（原審
案號：臺灣新北地方法院108年度易字第877號，起訴案號：臺灣
新北地方檢察署108年度偵字第20635號），聲請再審，本院裁定
如下：
    主  文
再審之聲請駁回。
    理  由
一、再審聲請意旨略以：聲請意旨詳如附件「刑事聲請再審狀」
    、「刑事補充再審狀」所載，聲請人認為告訴人名譽權無遭
    受侵害之情形，因此聲請人應受無罪之判決，爰依刑事訴訟
    法第420條第1項第6款之規定聲請再審等語。
二、按不得上訴於第三審法院之案件，除前條規定外，其經第二
    審確定之有罪判決，如就足生影響於判決之重要證據漏未審
    酌者，亦得為受判決人之利益，聲請再審，刑事訴訟法第42
    1條定有明文。另按有罪之判決確定後，因發現新事實或新
    證據，單獨或與先前之證據綜合判斷，足認受有罪判決之人
    應受無罪、免訴、免刑或輕於原判決所認罪名之判決者，為
    受判決人之利益，得聲請再審；所謂新事實或新證據，指判
    決確定前已存在或成立而未及調查斟酌，及判決確定後始存
    在或成立之事實、證據，刑事訴訟法第420條第1項第6款、
    第3項分別定有明文。又所謂發現之新事實、新證據，不以
    該事證於事實審法院判決前已存在為限，縱於判決確定後始
    存在或成立之事實、證據，亦屬之。惟須該事證本身可單獨
    或結合先前已經存在卷內之各項證據資料，予以綜合判斷觀
    察，認為足以動搖原有罪之確定判決，而為受判決人無罪、
    免訴、免刑或輕於原判決所認罪名之判決者，始得聲請再審
    。倘未具備上開要件，即不能據為聲請再審之原因（最高法
    院104年度台抗字第231號刑事裁定意旨參照）。準此，關於
    新事實及新證據之定義，對於新規性之要件，採取以該證據
    是否具有「未判斷資料性」而定，即是否乃原確定判決未評
    價過之證據，始符合之，如係在原確定判決審判中已提出之
    證據，業經原法院審酌者，即不具備新規性之要件。另關於
    新事實及新證據之確實性要件之判斷方法，則兼採取「單獨
    評價」或「綜合評價」之體例，即當新證據本身尚不足以單
    獨被評價為與確定判決認定事實有不同之結論者，即應與確
    定判決認定事實基礎之「既存證據」為綜合評價，以評斷有
    無動搖該原認定事實之蓋然性。
三、經查：
　㈠聲請人因認告訴人張玉華與其配偶發生婚外情，遂基於公然
    侮辱之犯意，於民國108年1月15日12時10分許，在不特定多
    數人得共見共聞之告訴人位在新北市板橋區之住處門前，辱
    罵告訴人，經新北地院以108年度易字第877號判決判處聲請
    人公然侮辱罪，處罰金新臺幣5千元，聲請人不服提起上訴
    ，再由本院以109年度上易字第1320號判決上訴駁回確定等
    情，有本院被告前案紀錄表及上開判決在卷足參。
　㈡聲請人雖以前詞為由具狀聲請再審，惟：
　　⒈本院觀之原確定判決，係以聲請人於審理中坦承確有出言
      辱罵告訴人之客觀事實、證人及告訴人於偵查、審理中之
      證述及其錄音譯文、臺灣新北地方檢察署勘驗筆錄、聲請
      人個人戶籍資料查詢結果等各項證據，相互印證，而為綜
      合判斷，認定聲請人不僅在客觀上有貶損告訴人人格、地
      位、尊嚴評價之行為，主觀上亦有公然侮辱告訴人之故意
      ，所為之言詞，非為誹謗之屬，而屬公然侮辱無訛，因之
      亦無適用刑法第311條不罰事由之餘地，聲請人所言確實
      非僅是意見表述，主觀上具有侮辱告訴人之意思至明，核
      其所為，係犯刑法第309條公然侮辱罪。是原確定判決業
      於理由欄內詳述取捨證據及論斷之基礎，從形式上觀察，
      並無足以影響判決結果之違法情形存在，核其判決論斷作
      用，皆為事實審法院職權之適當行使，無悖於經驗法則或
      論理法則，亦無違法不當之情事。
　　⒉再審聲請意旨雖舉本院108年度上易字第1463號刑事附帶民
      事訴訟起訴狀（詳聲請狀事證三），及臺灣新北地方檢察
      署檢察官108年度請上字第264號上訴書（詳聲請狀事證四
      ）為新證據，然此部分僅係聲請人詮釋告訴人之心態，認
      為告訴人似有心改過，並想好好重新做人等情；另所舉之
      事證二、五、六及事證七之存證信函存證號碼749號、177
      號兩封，均係告訴人所涉另案資料；而所舉之事證七之存
      證信函存證號碼178號，則為本案原確定判決後，告訴人
      寄給聲請人及其配偶，促請監督聲請人言行，以免觸法之
      意，上開證據，均核與聲請人是否構成妨害名譽之公然侮
      辱罪責要件及刑罰度量無涉，無解於原確定判決對公然侮
      辱犯行之認定，且與既存證據無論是個別判斷或綜合判斷
      ，均不足以動搖原確定判決所認定聲請人對告訴人所犯之
      公然侮辱罪，揆諸上開說明，自不能據為刑事訴訟法第42
      0條第1項第6款規定之再審事由。
　㈢綜上所述，聲請意旨所執理由，要屬對原確定判決重為爭執
    已詳盡說明審酌之內容，無判決確定後始存在或成立之新事
    實、新證據，均與刑事訴訟法第420條第1項第6款之「新事
    實、新證據」等要件不合，難認有再審理由，依法應予駁回
    。
據上論斷，應依刑事訴訟法第434條第1項，裁定如主文。
中　　華　　民　　國　　110 　年　　2 　　月　　18　　日
                  刑事第二十一庭審判長法　官  許宗和
                                      法　官  黃惠敏
                                      法　官  黃玉婷
以上正本證明與原本無異。
不得抗告。
                                      書記官  傅國軒
中　　華　　民　　國　　110 　年　　2 　　月　　19　　日